【裁判字號】    99,交抗,1705
【裁判日期】    990830
【裁判案由】    違反道路交通管理處罰條例
【裁判全文】
臺灣高等法院交通事件裁定            99年度交抗字第1705號
抗  告  人
即受處分人 甲○○
上列抗告人因違反道路交通管理處罰條例案件，不服臺灣臺北地
方法院，中華民國99年8月3日所為裁定（99年度交聲字第1130號
），提起抗告，本院裁定如下：
    主  文
抗告駁回。
    理  由
一、原處分意旨略以：受處分人甲○○駕駛所有車號JY -1480號
    自用小客車，於民國99年5月10日14時36分許，行經臺北市
    ○○路、昌吉街口（往北）時，違規闖越紅燈，經以自動採
    證照相儀器拍照存證，由臺北市政府警察局大同分局交通分
    隊員警逕行製單舉發。原處分機關並於99年6月25日依道路
    交通管理處罰條例第53條第1項、第63條第1項第3款（原處
    分漏載第3款）之規定，以受處分人「駕車行經有燈光號誌
    管制之交岔路口闖紅燈」為由，裁罰新臺幣（下同）2,700
    元，並記違規點數3點。
二、本件受處分人聲明異議意旨略以：本人實際要左轉昌吉街，
    先在此待轉，因當時對向車道車子眾多且快，其根本無法左
    轉，是因車子前輪有壓到感應圈才被拍照取締，但絕無闖紅
    燈之意圖等云云。
三、原審裁定意旨略以：經查受處分人甲○○於前揭時地駕駛系
    爭車輛行經設有燈光號誌管制之承德路昌吉街路口（往北）
    時，因未遵守道路交通號誌之指示而闖紅燈之違規事實，有
    現場採證照片2幀在卷可稽（原審卷第 16頁）。而依該採證
    照片第1張所示，其上顯示之數據為「Ｒ０３3」，顯示異議
    人車輛於紅燈號誌亮起後3點3秒時，始駛壓過停止線；另採
    證照片第 2張顯示數據為「Ｒ０４3」、「Ｖ=17」，顯示異
    議人駕駛之車輛，於號誌轉換紅燈經過4點3秒後，猶以時速
    17 公里之速度繼續行駛，且車子此時已橫越路面『S』標示
    車輛車輪感應器，左轉停在前方交岔路口之枕木紋行人穿越
    道線上。受處分人辯稱其原本要左轉昌吉街，但因當時對向
    車道車子眾多且快根本無法左轉，故先停在取締地點待轉，
    未料因車輛輪子有壓到感應圈，才被照相取締，惟查該舉發
    地點承德路3段為八線道（往北4線、往南4線），且觀諸採
    證照片清楚可見，系爭車輛前方為寬敞 4線道往北方向，其
    車子前方及車身兩側均無其他車輛行駛，系爭車輛右手邊方
    向雖有準備待轉昌吉街之機車群，惟距離系爭車輛仍有1、2
    公尺遠。又照片中清楚顯示紅燈亮起第3.3秒時，系爭車輛
    四分之三車身已通停止線，其前輪及後輪均壓在設於停止線
    前方之 『S』標示車輛車輪感應器上，該「微電腦闖紅燈及
    測速自動照相設備」感應圈係埋設於路面，車輛必須在紅燈
    時，輾壓固定式電腦自動照相機之感應線圈，始會啟動相機
    拍照採證，據此異議人所駕駛之JY -1480號車輛，係於紅燈
    亮起後仍超越停止線，壓過路口 『S』標示車輛車輪感應線
    圈仍往前行駛才會被拍照取締，因此其闖紅燈之違規行為極
    為明確，此並有臺北市政府警察局大同分局99年6月7日北市
    警同分交字第09931285000號函覆之說明可佐。另本案固定
    桿照相機係電磁線圈，會產生電磁反應，類似磁鐵跟金屬相
    吸反應，是車子前懸到達第二條感應線圈時，才會有速度、
    時間加上拍照，故第二張設定在相距1秒以上後才會開拍第
    二張照片來舉證，以測得當時的行車速度，作為認定是紅燈
    越線臨停或是闖紅燈之依據。況且，車輛必須在紅燈時，輾
    壓固定式電腦自動照相機之感應線圈，始會啟動相機拍照採
    證，而車輛在綠燈時輾壓感應線圈，並不會啟動相機拍照採
    證，此乃機器正常運作下必然之理。從而，受處分人所有之
    車輛既於號誌轉換為紅燈後遭感應拍攝，顯見其在紅燈時始
    輾壓感應線圈，足徵受處分人所有之車輛有闖越紅燈之違規
    行為甚明，是受處分人所辯其係先在此路口待轉，卻因對向
    車道車子快又多才無法左轉，顯屬卸責之詞，並不足採。至
    該2張採證照片上之「２Ｙ２9」數據，應係指紅燈號誌亮起
    前，已有2. 9秒之黃燈緩衝時間，用以提醒駕駛人注意號誌
    轉換，本件受處分人駛壓停止線當時，紅燈既早已亮起（即
    黃燈號誌熄滅後，紅燈號誌亮起時間已達3點3秒時），表示
    已不得超越停止線或進入路口，本件違規事證明確，原處分
    機關所為裁罰，洵屬有據。受處分人確有於上開時地，行經
    有燈光號誌管制之交岔路口闖紅燈之違規行為，原處分機關
    因而依道路交通管理處罰條例第53條第1項、第63條第1項第
    3款（原處分漏載第3款），違反道路交通管理事件統一裁罰
    基準表之規定，裁處異議人罰鍰2,700元，並記違規點數3點
    ，核無違法失當之處，受處分人空言指摘原處分失當，求予
    撤銷免罰，顯無理由，駁回受處分人之異議。
四、抗告意旨略以：抗告人是在承德路、昌吉街口待轉，無闖紅
    燈意圖，抗告人如有闖紅燈意圖，早將車子開過路口中心往
    北即士林方向行進，是抗告人是要在此待轉而非直行往士林
    ，車子未過十字路口中心即可證明，希望法官撤銷原裁定云
    云。
五、本院查：
  (一)按汽車駕駛人，行經有燈光號誌管制之交岔路口闖紅燈者，
    處1,800元以上5,400元以下罰鍰；汽車駕駛人有道路交通管
    理處罰條例第53條情形者，除依原條款處罰鍰外，並予以記
    違規點數3點，道路交通管理處罰條例第53條第1項、第63條
    第1項第3款分別定有明文。
  (二)經查，抗告人甲○○於前揭時地駕駛上開車輛行經設有燈光
    號誌管制之承德路、昌吉街路口（往北）時，因未遵守道路
    交通號誌之指示而闖紅燈之違規事實，有現場採證照片2幀
    在卷可稽（見原審卷第16頁）。而依該採證照片第1張所示
    ，其上顯示之數據為「Ｒ０３3」，顯示抗告人車輛於紅燈
    號誌亮起後3點3秒時，始駛壓過停止線；另採證照片第2張
    顯示數據為「Ｒ０４3」、「Ｖ=17」，顯示抗告人駕駛之車
    輛，於號誌轉換紅燈經過4點3秒後，猶以時速17公里之速度
    繼續行駛，且車子此時已橫越路面「S」標示車輛車輪感應
    器，足認抗告人係於車行方向之路口號誌燈為圓形紅燈時，
    將車身行駛越過停等線並伸入路口範圍，參諸臺北市政府警
    察局大同分局99年6月7日北市警同分交字第09931285000 號
    函覆：「經查旨揭車輛行經承德路與昌吉街（往北）闖紅燈
    ，行進方向號誌已紅燈亮後第3.3秒前車輪壓觸停止線前之
    感應電圈後由電腦自動測照第2張（車速17公里），違規事
    實明確（照片中並無其他車輛）」等語（見原審卷第10頁）
    ，益徵受處分人所駕駛車輛係在行進方向號誌紅燈亮後第3.
    3 秒，前車輪方輾壓固定式電腦自動照相機之感應線圈，並
    啟動相機拍照採證，且以車速17公里之速度繼續行駛，顯非
    在其行進方向號誌綠燈時即輾壓感應線圈，故抗告人於上開
    時、地有駕駛前開車輛行經燈光號誌管制之交岔路口闖紅燈
    之違規行為，至為灼然。抗告人所辯其所駕車輛於行進方向
    綠燈等待左轉時，輾壓感應線圈，並無闖紅燈之違規行為云
    云，尚難採信。
六、綜上，本件抗告人於上開時地，駕駛上開車輛行經有燈光號
    誌管制之交岔路口闖紅燈之違規行為，洵堪認定。原審認原
    處分機關依道路交通管理處罰條例第53條第1項、第63條第1
    項第3款（原處分漏載第3款），及違反道路交通管理事件統
    一裁罰基準及處理細則之規定，裁處受處分人罰鍰2,700元
    ，並記違規點數3點，於法即無不合，因而裁定駁回抗告人
    之異議，本院核其認事用法並無違誤，本件抗告人仍執前詞
    提起抗告，顯無理由，應予駁回。
據上論斷，應依道路交通管理處罰條例第89條，道路交通案件處
理辦法第26條，刑事訴訟法第412條，裁定如主文。
中    華    民    國    99    年    8     月    30    日
                  刑事第二十三庭審判長法  官  許宗和
                                      法  官  沈君玲
                                      法  官  林海祥
以上正本證明與原本無異。
不得再抗告。
                                      書記官  林淑貞
中    華    民    國    99    年    8     月    31    日

司法院資訊處製作；財團法人民間司法改革基金會備份。
